【裁判字號】    98,台上,4092
【裁判日期】    980723
【裁判案由】    違反毒品危害防制條例
【裁判全文】
最高法院刑事判決            九十八年度台上字第四０九二號
上  訴  人  甲○○
上列上訴人因違反毒品危害防制條例案件，不服台灣高等法院中
華民國九十五年十二月二十一日第二審更審判決（九十五年度上
更(一)字第六四一號，起訴案號：台灣宜蘭地方法院檢察署九十一
年度偵字第二二三六號、九十二年度偵字第五０九號），提起上
訴，本院判決如下：
    主  文
原判決撤銷，發回台灣高等法院。
    理  由
本件原判決認定上訴人甲○○（綽號「龍欣」）與石志誠，共同
基於販賣第一級毒品海洛因及第二級毒品安非他命營利意圖之概
括犯意聯絡，(一)、自民國八十九年間某月起至九十年十、十一月
間止，由游雅惠以電話與石志誠聯絡，先後二次以半兩新台幣（
下同）一萬五千元之價格，向石志誠購買安非他命，彼等二人於
約定地點後，即由上訴人在宜蘭市○○路二十九巷八十八弄四十
號五樓，或宜蘭縣礁溪鄉某處，交付安非他命與游雅惠，上訴人
與石志誠以上開方式，共同連續販賣安非他命與游雅惠二次。(二)
、九十年十、十一月間，黃憲瑜先以電話與石志誠聯絡後，黃憲
瑜即將購買毒品之現金交付與上訴人，再由石志誠先後以海洛因
三千元、一千元之價格，或以安非他命一千元之價格，在宜蘭市
○○路二十九巷八十八弄四十號五樓，以將海洛因或安非他命從
樓上丟下或黏貼於公用電話下之方式交付，或由上訴人在宜蘭市
礁溪鄉雪中紅餐廳交付，上訴人與石志誠以上開方法共同連續販
賣海洛因及安非他命各二次與黃憲瑜。(三)、九十年農曆過年後至
九十年五、六月（國曆）間，鄭文龍先以電話聯絡石志誠或上訴
人，接洽購買一千元之安非他命後，鄭文龍即至宜蘭市○○路二
十九巷八十八弄四十號五樓，由上訴人將一千元之安非他命自樓
上帶至樓下，鄭文龍將一千元現金交付與上訴人後，再由上訴人
將安非他命交與鄭文龍，上訴人、石志誠以此方式共同連續販賣
安非他命與鄭文龍五次。嗣於九十一年三月二十六日晚間九時三
十分許，經警在宜蘭市○○路二十九巷八十八弄四十號五樓搜索
查獲，並扣得如原判決附表所示之物等情。因而撤銷第一審關於
上訴人部分之判決，改判論處上訴人共同連續販賣第一級毒品；
共同連續販賣第二級毒品罪刑，固非無見。
惟查：(一)、刑事訴訟法第一百五十九條第一項規定：被告以外之
人於審判外之言詞或書面陳述，除法律有規定者外，不得作為證
據。其立法本旨係以證人於審判外之言詞或書面陳述，屬於傳聞
證據，此項證據，當事人無從直接對於原供述者加以詰問，以擔
保其真實性，法院亦無從直接接觸證人而審酌其證言之憑信性，
違背直接審理及言詞審理之原則，故除具有必要性及信用性情況
之除外者外，原則上不認其有許容性，自不具證據能力。至所謂
具有必要性及信用性情況者，例如刑事訴訟法第一百五十九條之
一至第一百五十九條之五及第二百零六條等情形，仍例外認其有
證據能力，惟應於判決理由說明。又刑事訴訟法施行法第七條之
三雖規定：中華民國九十二年一月十四日修正通過之刑事訴訟法
施行前，已繫屬於各級法院之案件，其以後之訴訟程序，應依修
正刑事訴訟法終結之。但修正刑事訴訟法施行前已依法定程序進
行之訴訟程序，其效力不受影響。按諸法院於審理案件時，如法
律修正公布施行，則本諸舊程序用舊法，新程序用新法之一般法
則，應適用新法，在此情形，刑事訴訟法第一百五十九條至第一
百五十九條之五所謂傳聞證據及其例外之規定，當有其適用。原
判決認定上訴人有前揭犯行，係依憑證人游雅惠、黃憲瑜、林文
貽、鄭文龍、石建堂、郭雅芬、石董淑瓊、石惠珍等人，分別於
警詢及檢察官偵查中供述各情，為其主要論據之一。然上訴人否
認有前揭犯行，而上開證人於警詢及檢察官偵查中供述各情，均
屬被告以外之人於審判外之言詞陳述，原則上無證據能力。乃原
判決逕予說明：本案係於刑事訴訟法九十二年九月一日修正施行
前繫屬於第一審法院，依刑事訴訟法施行法第七條之三之規定，
上開證人於警詢及檢察官偵查中供述各情，均有證據能力（原判
決理由欄壹），並採上開證人於警詢及檢察官偵查中供述各情，
為不利上訴人認定之依據，尚有未合。(二)、檢察官如以實質上一
罪或裁判上一罪起訴，因在訴訟上只有一個訴權，基於審判不可
分之原則，其一部判決效力及於全部，法院如認一部成立犯罪，
其他被訴部分不能證明犯罪時，自僅能為單一主文之有罪判決，
其餘不能證明犯罪之部分，則應於判決理由內說明因係被訴實質
上或裁判上一罪，故不另為無罪諭知之旨，否則即難謂無已受請
求之事項未予判決之違法。本件檢察官於起訴書犯罪事實欄二指
稱：上訴人與石志誠基於概括之犯意聯絡，於如起訴書附表三編
號一所示之時、地，以每次數千元之價格，販賣海洛因、安非他
命與游雅惠二、三次等情。而原判決事實欄一、(一)僅認定記載：
上訴人與石志誠基於意圖營利之概括犯意聯絡，於如原判決事實
欄一、(一)所示之時、地，以半兩安非他命一萬五千元之價格，販
賣安非他命與游雅惠二次，並未認定上訴人另有販賣海洛因與游
雅惠之犯行。乃原判決僅於理由欄援引游雅惠相關供述之內容，
據以說明依游雅惠相關供述之內容以觀，堪認上訴人僅曾交付安
非他命與游雅惠（原判決第五頁第十二至二十三行）等情。惟就
檢察官指上訴人併有販賣海洛因與游雅惠一節，並未說明其就該
部分究如何為法律上評價，亦未論述其就該部分何以不另為無罪
諭知之理由，難謂無已受請求之事項未予判決之違法。(三)、犯施
用第一、二級毒品罪，供出毒品來源因而破獲者，得減輕其刑，
毒品危害防制條例第十七條定有明文，則施用毒品之人，如供出
毒品之來源因而破獲者，既得獲邀減輕其刑之寬典，為擔保其所
為陳述之真實性，自應有足以令人確信其陳述為真實之補強證據
，始能資為販賣或轉讓毒品等犯行論罪之依據。而所謂補強證據
，則指除施用毒品者之供述外，其他足以證明該陳述之事實確具
有相當程度真實性之證據而言。雖所補強者，非以事實之全部為
必要，但亦須因補強證據與該項陳述之相互利用，足使犯罪事實
獲得確信者，始足當之。原判決認定上訴人有如原判決事實欄所
載之犯行，係依憑游雅惠、黃憲瑜、鄭文龍、石建堂、吳美容、
石董淑瓊、石惠珍、林文貽、郭雅芬相關供述各情，及石志誠家
中經警搜扣如原判決事實欄所示之海洛因、安非他命，為其主要
論據。然上訴人否認有前揭犯行，而依原判決理由欄之論述說明
，游雅惠、黃憲瑜、鄭文龍三人，先後供述各情前後不盡一致，
而均非無瑕疵。又原判決援引石建堂相關供述各情（原判決第八
頁第二十八至三十一行），是否僅能證明上訴人曾拿錢給石志誠
；原判決援引吳美容相關供述各情（原判決理由欄貳、一、(五)）
，是否僅能證明上訴人於吳美容選舉前，即與石志誠熟識；原判
決援引石董淑瓊、石惠珍供述各情（原判決第十頁第十四至十六
行），是否僅能證明石志誠之父未施用毒品；原判決援引林文貽
、郭雅芬相關供述各情（原判決第十頁第二十八行至第十一頁第
十四行）等情，是否僅能證明石志誠曾直接販賣毒品與黃憲瑜等
人；另在石志誠家中搜扣如原判決事實欄所示之海洛因、安非他
命，是否僅能證明石志誠持有海洛因及安非他命等，而均不能證
明游雅惠、黃憲瑜、鄭文龍不利上訴人供述各情，確屬事實。則
游雅惠、黃憲瑜、鄭文龍不利上訴人供述各情是否確屬事實，尚
非全無疑義。案關重典，自應調查其他必要之證據，以察其是否
與事實相符。乃原判決未調查其他必要證據，以查明游雅惠、黃
憲瑜、鄭文龍不利上訴人供述各情究有何補強證據可資參照，逕
以游雅惠、黃憲瑜、鄭文龍非無瑕疵供述各情，即予認定上訴人
有如原判決事實欄所載之犯行，致上訴意旨得據以指摘，遽行判
決，難昭折服。上訴意旨指摘原判決不當，尚非全無理由。按第
三審法院應以第二審判決所確認之事實為判決基礎，刑事訴訟法
第三百九十四條第一項前段定有明文。原判決上述之違背法令，
影響於事實之確定，本院無可據以為裁判，應將原判決撤銷，發
回原審法院更為審判。
據上論結，應依刑事訴訟法第三百九十七條、第四百零一條，判
決如主文。
中    華    民    國  九十八  年    七    月  二十三  日
                      最高法院刑事第一庭
                          審判長法官  董  明  霈
                                法官  林  茂  雄
                                法官  張  祺  祥
                                法官  賴  忠  星
                                法官  宋      祺
      本件正本證明與原本無異
                                      書  記  官
中    華    民    國  九十八  年    七    月   三十   日
                                                      V


司法院資訊處製作；財團法人民間司法改革基金會備份。
